臺灣桃園地方法院刑事判決　　　　　　　 92年度訴字第201號
公　訴　人　臺灣桃園地方法院檢察署檢察官
被　　　告　戊○○
指定辯護人　本院公設辯護人丁○○
上列被告因偽造文書等案件，經檢察官提起公訴（91年度偵字第
4546號），本院判決如下：
    主  文
戊○○漏逸煤氣，致生公共危險，處有期徒刑貳年。
其餘被訴持有爆裂物罪部分無罪。
    事  實
一、戊○○前於民國85年5月間至88年7月間，分別因收受贓物、
    變造特種文書、竊盜、傷害等案件，經本院於91年10月29日
    以91年度易緝字第49號判決，分別判處有期徒刑4 月、3 月
    、5 月、5 月，應執行有期徒刑1 年4 月，提起上訴後，經
    臺灣高等法院判決駁回上訴確定，又於88年9 月間因重利案
    件，經本院於91年10月29日以91年度訴緝字第32號判決，判
    處有期徒刑6 月，提起上訴後，經臺灣高等法院撤銷原判決
    ，改判處有期徒刑3 月確定，再於88年間因詐欺案件，經本
    院於91年10月29日以91年度訴緝字第29號判決，判處有期徒
    刑4 月，提起上訴後，經臺灣高等法院判決駁回上訴確定，
    嗣於92年5 月19日入監服刑（不構成累犯）。而桃園縣政府
    警察局警員楊樹瀛、蔡東恆等人接獲線報指出戊○○涉嫌冒
    名申請信用卡使用，且戊○○因前開詐欺、重利、偽造文書
    及違反毒品危害防制條例等案件，經本院及臺灣桃園地方法
    院檢察署發佈通緝中，而循線於91年2 月26日19、20時許（
    起訴書誤載為22時），至其位於桃園縣中壢市功學社新村67
    之1 號2 樓租屋處欲逮捕戊○○時，戊○○明知楊樹瀛等人
    當時均係欲逮捕其本人之依法執行公務之人員，竟堅決留在
    屋內並拒絕開門讓楊樹瀛等人進入屋內，楊樹瀛等人為強行
    進入逮捕戊○○時，將其住處木門踢破一個洞，戊○○為脫
    免逮捕，竟基於妨害公務及漏逸煤氣之犯意，將在其住處內
    之20公斤裝的瓦斯桶拉到客廳裡，並將瓦斯桶開關打開朝向
    木門洞口，對外噴洩瓦斯阻止楊樹瀛等人從木門洞口打開木
    門，而對楊樹瀛等人施以噴洩瓦斯氣體之暴力行為，己○○○○則到屋後爬上2 樓，從鐵窗之逃生口進入屋內，戊○○
    見狀立即朝己○○○○噴洩瓦斯，並揚言與警員同歸於盡，
    己○○○○為避免氣爆危險發生，即依被告之要求從前門離
    開，因戊○○間歇性地漏逸瓦斯多時，已將瓦斯漏逸至同棟
    公寓住宅之內外，此時如驟遇火星，將有引燃甚而爆炸之可
    能，造成對該公寓全體住戶生命、身體、財產之威脅，致生
    公共危險，楊樹瀛等人為避免發生危險，隨即於同日20時30
    分許通知桃園縣消防局派員前來支援，桃園縣消防局龍岡分
    隊隊員丙○○等人據報後亦隨即趕赴現場，並從屋後鐵窗逃
    生口朝屋內噴水，嗣警員與消防隊員從屋後鐵窗逃生口進入
    屋內後，消防隊員即以水柱將戊○○噴倒地上，警員即趁機
    將戊○○壓制於地上，並奪下瓦斯桶並關閉開關，始未成災
    ，並扣得與本案無關之身分證、信用卡、銀行存摺、金融卡
    、印章、傳真機、強力彈弓、鋼珠及打火機等物。
二、案經桃園縣政府警察局移送臺灣桃園地方法院檢察署檢察官
    偵查起訴。
    理  由
壹、有罪部分：
一、訊據被告戊○○對於上開時、地因案通緝而為警查獲之事實
    固坦承不諱，惟矢口否認有何公訴人所指妨害公務、漏逸瓦
    斯之犯行，辯稱：當時警察並沒有穿制服、也沒有表明身分
    及出示證件，即在其住處門口搶伊老婆的鑰匙，伊當時要洗
    澡準備換瓦斯時，聽到伊老婆的尖叫聲，因一時緊張，瓦斯
    還沒有換好，而將瓦斯漏出來，並不是故意要放瓦斯的云云
    。經查：
（一）上開犯罪事實，業據證人楊樹瀛即桃園縣政府警察局警員
      於本院審理時證稱：「是甲○○透過信用卡公司說她的信
      用卡被冒用，信用卡公司向我們報案，後來經我們查證後
      發現被告涉案」、「我們去三個人，要等被告開門，他老
      婆開門時，我另外一個同事想要搶先進去，結果還沒有進
      去，他老婆也在外面，但門被他老婆帶上反鎖，我們就要
      求他老婆拿鑰匙開門，但她拒絕，我們就在那裡僵持很久
      ，當時戊○○在屋內，我們要破門，有一個木門被我踢破
      ，鐵門是開的，結果就有瓦斯從洞裡面噴出來，．．．」
      、「我們有跟被告說我們是警察，他是通緝犯，請他跟我
      們回警局，．．．」、「．．．因為整棟公寓有很濃的瓦
      斯味．．．所以我們等消防隊員到場後，才從二樓後門鐵
      窗爬進去」、「瓦斯桶在被告手上，被告在客廳中間，距
      離木門大約三公尺左右」、「當時為了要進門，木門已經
      踢破一個洞，我同事伸手進去想要開門栓，瓦斯就從洞口
      噴出來，我有被瓦斯噴到很冰」等語（見本院卷四第92頁
      、第93頁、第95頁）明確，核與證人蔡東恆即桃園縣政府
      警察局警員於本院審理時證稱：「當天我們有三個人去．
      ．．後來他太太出來，我們要去拉門的時候，他太太看到
      我們從樓梯衝上來，她就趕緊把門關上。被告知道警察來
      了，我們研判被告可能會從後門逃掉，我就繞到後面看守
      ，二個人在前面．．．所以我就放心的從鐵窗逃生口爬進
      去，再由小房間的窗戶爬進去．．．我走進客廳時，突然
      間我發現有人從客廳牆角朝我噴瓦斯並大聲吼叫說要同歸
      於盡．．．我為避免發生氣爆危險，就依被告的要求從前
      門走出去．．．被告是將瓦斯間歇性的開閉，我有聞到濃
      濃的瓦斯味及聽到瓦斯漏出的聲音」、「我們有告訴他太
      太我們的身分，請她不要關門」等語（見本院卷四第196
      頁、第197頁）相符。且本院至被告上開住處勘驗結果，
      被告住處之木門確實破一個大洞，其後面陽台設有鐵窗逃
      生門，後陽台有窗戶可直通前方之房間至客廳，廚房用的
      瓦斯桶放在後陽台，洗澡用之熱水器、瓦斯桶放在前面陽
      台，此有勘驗筆錄、現場圖及現場相片9張附卷可稽，可
      見被告住處內之擺設、房間格局與證人楊樹瀛、蔡東恆之
      上開證述情節大致相符，應堪採信。
（二）又案發當天20時45分許，桃園縣消防局龍岡分隊確實有接
      獲仁愛派出所轉報被告住處有開瓦斯，請求派員支援之情
      事，此有卷附桃園縣消防局同仁出勤工作紀錄簿、人員出
      入及領用無線電紀錄簿等在卷可佐（見91年度偵字第4546
      號卷第8頁、第9頁），復經證人丙○○即桃園縣消防局龍
      岡分隊隊員於本院審理時證稱：「（你們當初去功學社新
      村是為了什麼案件去的？）上面通報是開瓦斯案」、「（
      你到現場時屋內瓦斯味道濃不濃？）多少都有一點點」等
      語（見本院卷五第38頁、第41頁）無誤，而證人丙○○與
      被告並無仇怨，衡情當無設詞誣陷被告之理，故其前開證
      詞當可採信。且若被告係為洗澡更換瓦斯桶，而不小心漏
      氣，則被告自可立刻將瓦斯開關關住，斷無可能持續間歇
      性地開閉瓦斯，甚至從木門之洞口朝門外噴洩瓦斯之理？
      又被告住處洗澡用的熱水器及瓦斯桶均係放在客廳前面之
      陽台，離大門口仍有一段距離，其更換瓦斯桶亦應在前面
      陽台的熱水器旁更換，要無將瓦斯桶放置在客廳更換之理
      ，足證被告確於上開時、地打開瓦斯桶開關漏逸瓦斯，殆
      無疑問，被告上開所辯要屬事後卸責之詞，自難採信。至
      證人乙○○即被告的太太於本院審理時證稱：瓦斯桶沒有
      搬到客廳，沒有聞到瓦斯味道云云，然若當時被告未漏逸
      瓦斯，警察何必大費周章電請消防隊員前來朝屋內撒水支
      援，以避免氣爆發生，又證人乙○○為被告的太太，彼此
      之關係密切，其上開證述，顯係迴護被告所為不實之證述
      ，要難採信。
（三）次查，被告之上開住處門牌號碼為桃園縣中壢市功學社新
      村67之1號2樓，屬於集合式之公寓住宅，戶戶息息相關。
      被告在上開住處內漏逸易燃之瓦斯氣體，如驟遇火星，將
      有引燃，甚而爆炸之可能，造成對其他住戶生命、財產之
      威脅，已足生公共危險甚明。
（四）末查，證人楊樹瀛、蔡東恆當時均係桃園縣政府警察局之
      警員，為查緝被告涉嫌冒名申請信用卡等偽造文書之犯行
      ，而至被告上開住處欲逮捕被告，為依法執行公務之人，
      當時亦有向其太太乙○○表明警察之身分，此經證人乙○○於本院審理時證稱：「那天我正好開門抱著我的小孩要
      出門，他們就從三樓衝下來，並沒有表明身分，爭執很久
      他們才說他們是刑警隊，也沒有出示證件」、「（當時警
      察有無在前門敲妳們家的門？）有。我不知道他們如何開
      門，後來他們有出示證件，就把我及我的小女兒帶到樓下
      去．．．」等語（見本院卷四第201頁）屬實，復經證人
      楊樹瀛於本院審理時證稱：「我們是便衣刑警，我們有出
      示證件給他太太看，被告一直在屋內頑抗。被告也知道我
      們是警員，因為被告是通緝犯，他也知道我們是要去逮捕
      他」等語（見本院卷四第96頁）明確，可見被告當時雖然
      在屋內，亦確實知道在屋外之警員楊樹瀛等人係為逮捕其
      而前來，其為脫免逮捕，竟對依法執行公務之警員施以噴
      洩瓦斯之暴力行為，被告顯有妨害公務之犯行，亦足堪認
      定。
（五）綜上所述，本件罪證已臻明確，被告犯行堪予認定，應予
      依法論科。
二、按液化石油氣即瓦斯乃煤氣之一種，係屬於易燃氣體，被告
    此部分釋出瓦斯致生公共危險之犯行，核犯刑法第一百七十
    七條第一項之漏逸煤氣，致生公共危險罪；另被告為脫免逮
    捕，對依法執行公務之警員施以噴洩瓦斯之暴力行為，被告
    此部分所為，係犯刑法第一百三十五條第一項之妨害公務執
    行罪，此部分犯行，業據公訴人於起訴書犯罪事實欄內載明
    ，自屬已起訴，雖公訴人漏引此部分應適用法條，於起訴之
    效力究不生影響。至公訴人於本院審理時認被告於其住處內
    漏逸瓦斯，並持打火機打火產生火花，認被告上開所為係犯
    刑法第一百七十三條第三項、第一項之放火燒燬現供人使用
    之住宅未遂罪，而當庭變更起訴法條（見本院94年5月5日審
    判筆錄第15頁），訊據被告則堅詞否認當時有持打火機點火
    ，而公訴人認被告當時有以打火機點火產生火花，無非係依
    證人楊樹瀛、蔡東恆等之證詞為據，然證人楊樹瀛證稱被告
    以打火機點火時，證人楊樹瀛係在門外並未親眼看到上情，
    其係根據證人蔡東恆之轉述，證人蔡東恆於本院審理時固證
    稱：被告一手拿打火機要點，有打出火星，打了三、四次，
    ．．．有聞到濃濃的瓦斯味云云（見本院卷四第196頁），
    惟若被告當時有點火三、4次且產生火花，以當時屋內有濃
    濃的瓦斯味道，且瓦斯桶尚在被告手上等情況觀之，何以產
    生火花當時沒有發生氣爆？又當時被告的小孩也還在屋內等
    情，亦經證人蔡東恆證稱：我從前門出去之後，才聽我同事
    說有小孩拿棍子阻止他們進去等語（見本院卷四第196頁）
    屬實，則被告當時是否能不顧其小孩之安危，企圖點火引爆
    瓦斯，亦不無疑問，況扣案之打火機2個雖係在被告住處查
    獲，然並無法證明係在被告身上查獲，是自難以在被告住處
    查獲2個打火機，即認被告當時有以該打火機點火打出火花
    ，而有放火燒燬住宅之未遂行為，是被告辯稱當時並未拿打
    火機點火等語，應堪採信，本院認被告上開所為衹成立同法
    第一百七十七條第一項之漏逸煤氣，致生公共危險罪，公訴
    人認應將原起訴法條變更為放火未遂罪，尚有誤會，惟起訴
    法條既經公訴人當庭變更，應再將起訴法條予以變更。再者
    ，被告所犯漏逸煤氣，致生公共危險及妨害公務此二罪間，
    有方法與目的之牽連關係，應依牽連犯之規定，從危害較大
    且情節較重之漏逸煤氣，致生公共危險罪此一重罪處斷。爰
    審酌被告前有事實欄所載之前案紀錄（有卷附臺灣高等法院
    被告全國前案紀錄表可稽），素行不佳，為脫免警察人員之
    逮捕，即於公寓住宅內開啟瓦斯，對依法執行公務之警察人
    員施以噴洩瓦斯之暴行，且不顧公眾之生命、身體、財產之
    安危，幸因消防人員及時到場噴水將被告制伏，始未造成重
    大之損害，倘一旦釀災，對他人生命、身體、財產造成之危
    害勢必非常嚴重，其目無法紀之行徑，莫此為甚，且其犯後
    態度不佳，毫無悔意等一切情狀，量處如主文所示之刑，以
    示儆懲。至在被告住處扣得之打火機2個，因與被告所犯本
    件妨害公務、漏逸煤氣罪之犯行無涉，且非屬違禁物，爰不
    諭知沒收，附此敘明。
三、另被告戊○○被訴偽造文書罪部分，因被告於本院審理時認
    罪，此部分業經被告與檢察官於本院審理時達成協商，經本
    院另以協商判決在案，併此敘明。
貳、無罪部分：
一、公訴意旨另以：被告於戊○○意圖供犯罪之用，持有汽油彈
    之爆裂物，而於91年2月26日22時許，為警前往被告戊○○
    位於桃園縣中壢市功學社新村67之1號2樓住處，逮捕被告戊○○時，在上開處所扣得被告戊○○所有之汽油彈1枚，因
    認被告戊○○另犯有刑法第一百八十六條之持有爆裂物罪云
    云。
二、按犯罪事實應依證據認定之，無證據不得認定犯罪事實。又
    不能證明被告犯罪者，應諭知無罪之判決，刑事訴訟法第一
    百五十四條第二項、第三百零一條第一項分別定有明文。又
    所謂證據，須適於為被告犯罪事實之證明者，始得採為斷罪
    資料，如未能發現相當證據，或證據不足以證明，自不能以
    推測或擬制之方法，以為裁判基礎（最高法院五十三年臺上
    字第二七五０號、四十年臺上字第八六號判例意旨參照）。
三、訊據被告戊○○堅詞否認有何公訴人所指持有爆裂物之犯行
    ，辯稱：那是伊於90年間在中壢市○○○路上林王加油站加
    油時，為了機車加油方便，用空的酒瓶多裝1瓶汽油，放在
    機車置物箱內，當時布條並沒有與瓶子綁在一起，確實不是
    爆裂物等語。經查：本件公訴人認被告戊○○涉犯刑法第一
    百八十六條之持有爆裂物罪嫌，無非係以在被告所有機車置
    物箱內查獲1瓶內裝有汽油之透明玻璃酒瓶及酒瓶外用橡皮
    筋綁的1條白色布條等證物資為論據。惟扣案之白色布條並
    未塞入該裝有汽油之透明玻璃酒瓶內，僅係用1條橡皮筋綁
    在瓶身外，此有現場查獲之照片2張附卷可證（見91年度偵
    字第4546號卷第99頁、第100頁），且本院將上開證物送請
    內政部警政署刑事警察局鑑定（送請鑑定前，瓶內之汽油在
    贓物庫存放已揮發殆盡，只剩空瓶及布條），鑑定結果認：
    透明玻璃空瓶連瓶蓋高22公分、直徑7.5公分、重495公克，
    瓶上貼有SUNYORY WHISKY標籤字樣；白色布條上邊長27公分
    、下邊長18.6公分、寬15公分、重20公克，經檢視，透明玻
    璃瓶及白色布條皆未含有爆裂物之主要組成零件，認非屬爆
    裂物。復查玻璃瓶口為密封狀，瓶內已無裝填汽油，而瓶口
    亦未塞入布條作為引線等語，此有內政部警政署刑事警察局
    93 年3月22日刑偵五字第0930064255號鑑驗通知書附卷可參
    （見本院卷四第123頁），可見扣案之玻璃酒瓶當時雖裝有
    汽油，然被告戊○○並未將布條塞入玻璃瓶口內作為引線，
    且係放在機車之置物箱內，被告戊○○辯稱係為機車加油方
    便而多裝1瓶汽油等語，亦未與一般社會常情有所違背，是
    被告戊○○上開所辯，應堪採信。至證人楊樹瀛於本院審理
    時證稱：扣案之玻璃瓶口塞有棉布等語，既與扣案之證物現
    狀不符，其證詞即難採信，附此敘明。
四、此外，本院復查無其他積極證據足供被告戊○○持有爆裂物
    之參佐，以證明其確有公訴人所指之前開犯行，是其犯罪係
    屬不能證明，揆諸前揭說明，自應諭知被告戊○○無罪之判
    決。
據上論斷，應依刑事訴訟法第二百九十九條第一項前段、第三百
條、第三百零一條第一項，刑法第一百三十五條第一項、第一百
七十七條第一項、第五十五條，罰金罰鍰提高標準條例第一條前
段，判決如主文。
本案經檢察官陳美華到庭執行職務。
中　　華　　民　　國　　94　　年　　5 　　月　　19　　日
                  刑事第二庭審判長法　官　徐培元
                                  法  官  鄭吉雄
                                  法  官  許乃文
以上正本證明與原本無異。
如不服本判決，得於判決書送達後10日內向本院提出上訴狀（應
附繕本），上訴於臺灣高等法院。
                                  書記官  陳慧玲
中　　華　　民　　國　　94　　年　　5 　　月　　19　　日
附錄本件論罪法條之依據：
中華民國刑法第135條第1項
對於公務員依法執行職務時，施強暴脅迫者，處三年以下有期徒
刑、拘役或三百元以下罰金。
中華民國刑法第177條第1項
漏逸或間隔蒸氣、電氣、煤氣或其他氣體，致生公共危險者，處
三年以下有期徒刑、拘役或三百元以下罰金。
